臺灣臺中地方法院刑事判決　94年度交易字第372號
公　訴　人　臺灣臺中地方法院檢察署檢察官
被　　　告　乙○○
選任辯護人　張智翔律師
　　　　　　廖健智律師
上列被告因過失傷害案件，經檢察官聲請以簡易判決處刑（九十
四年度偵字第八六六二號），本院臺中簡易庭認不宜以簡易判決
處刑移送前來（九十四年度中交簡字第一四五四號），被告於本
院行準備程序時就被訴事實為有罪之陳述，經合議庭裁定適用簡
式審判程序，判決如下：
    主    文
乙○○因過失傷害人，處有期徒刑肆月，如易科罰金，以佰元
折算壹日。
    犯罪事實
一、乙○○於民國九十三年十一月三十日六時許，駕駛車號Ｙ二
    －一五四五號自用小客車沿臺中縣豐原市○○路○段往南之
    方向行駛，於同日時五十分許，行經臺中縣豐原市○○路○
    段與萬順一街口，本應注意汽車行近行人穿越道前，應減速
    慢行，遇有行人穿越時應暫停讓行人先行通過，並應注意車
    前狀況隨時採取必要之安全措施。而當時天候晴、日間自然
    光線、柏油路面乾燥無缺陷、亦無障礙物、視距良好，依當
    時情形，亦無不能注意之情事，竟疏未注意及此，適有黃江
    菊梅步行沿豐勢路二段之行人穿越道行經該處，乙○○所駕
    駛車輛前側保險桿竟不慎撞擊黃江菊梅腿部，致黃江菊梅受
    有左脛骨骨折、右膝股骨骨折等之傷害。乙○○於犯罪後，
    有偵查權限之人知悉犯罪人之前，主動向到場處理事故員警
    陳明自己係肇事者，並陳述肇事經過，自首接受裁判。
二、案經被害人黃江菊梅訴由臺中縣警察局豐原分局報告臺灣臺
    中地方法院檢察署檢察官偵查後聲請以簡易判決處刑。
    理    由
一、訊據被告乙○○對於上揭過失傷害之犯罪事實於本院審理中
    坦承不諱，核與告訴人黃江菊梅於警詢及偵查中指訴之情形
    相符，並有道路交通事故現場圖、道路交通事故調查表（一
    ）、（二）各一份及現場相片六張、行政院衛生署豐原醫院
    診斷證明書一份等在卷可稽。又告訴人黃江菊梅於九十四年
    七月十二日死亡，告訴人之女甲○○到院陳稱認為告訴人之
    死亡係因車禍腦震盪之後遺症引發癲癇等症狀所致，告訴人
    之死亡與被告之過失行為間有因果關係云云，並提出行政院
    衛生署豐原醫院診斷證明書、童綜合醫院診斷證明書、東勢
    鎮農會附設農民醫院診斷證明書、臺灣臺中地方法院檢察署
    相驗屍體證明書等件為證。經查，本院依檢察官之聲請向東
    勢鎮農民醫院、行政院衛生署豐原醫院、童綜合醫院函詢有
    關告訴人於九十三年十一月三十日事故後之治療情形。而本
    件事故發生當時，告訴人第一時間係經送往行政院衛生署豐
    原醫院急診，行政院衛生署豐原醫院於本院函詢後以九十四
    年九月二十八日豐醫歷字第○九四○○○六九一六號函稱：
    「有關黃江菊梅女士之病情如下：（一）於九十三年十一月
    三十日上午七時十六分許由一一九送至本院急診，當時受傷
    狀況為右膝股骨髁骨骨折，左膝脛骨平臺骨折及頭部外傷。
    （二）頭部外傷為頭皮血腫二處及眼眶瘀青，未有顱內出血
    之情形。（三）黃江女士有慢性腎衰竭之過去病史」、九十
    四年九月二十八日豐醫歷字第○九四○○○六九一六號函稱
    ：「有關黃江菊梅女士之病情如下：（一）腦部電腦斷層並
    無明顯出血，應不致引發癲癇症狀。（二）癲癇症狀應與其
    腎衰竭、電解質不平衡較有關係」等語。行政院衛生署豐原
    醫院係告訴人發生本件事故後第一時間之急診醫院，且依該
    院來函內容觀之，於急診時已實施電腦斷層掃瞄確定無顱內
    出血之症狀，告訴人又有慢性腎衰竭之病史足以引發癲癇，
    則告訴人縱有因癲癇而摔倒，導致顱內出血而死亡，是否與
    本件車禍事故有因果關係實非無疑。又告訴人就醫之童綜合
    醫院依該院九十四年十一月七日九四童醫字第一二五五號函
    稱告訴人至該院第一次看診之時間為九十四年六月一日，距
    離車禍發生時間相隔六個月以上，且其說明二亦記載「病患
    黃江菊梅於九十四年六月一日及九十四年六月八日至神經外
    科門診，主訴有頭痛、頭暈。此症狀之原因很廣泛，包括腦
    震盪後遺症，也可由於癲癇、慢性腎衰竭而造成，另腦震盪
    後遺症也可包括癲癇」等語，是以告訴人之女甲○○所提出
    之童綜合醫院診斷證明書（見本院台中簡易庭卷第十四頁）
    中雖記載「腦震盪後遺症」，尚無法直接認定該「腦震盪後
    遺症」確係本件車禍所造成。而東勢農民醫院則以九十四年
    九月十九日九四東農醫字第九四○九○三號函、九十四年十
    月二十八日九四東農醫字第九四一○○○七號函復略以：「
    無因頭部外傷至本院求診。求診數次因貧血及腎功能不足及
    九十四年七月五日因右臉蜂窩組織炎及尿毒症住院治療，因
    痙攣跌倒於七月八日轉院治療，未提及或顯示有車禍之原因
    」、「蜂窩組織炎與癲癇並無關連，癲癇應不是蜂窩組織炎
    引起」等語，東勢鎮農會附設農民醫院之診斷證明書亦無從
    作為告訴人死亡與本件車禍事故有因果關係之證明。再者，
    卷附臺灣臺中地方法院檢察署相驗屍體證明書之死亡原因雖
    記載「直接引起死亡之原因：甲、顱內出血。乙：頭部外傷
    。丙：摔倒」，相驗結果報告第七項死亡結果記載「死者前
    因車禍引發癲癇而摔倒，致頭部外傷引發顱內出血，然因車
    禍與死亡結果間尚無因果關係‧‧‧」，然經本院向臺灣臺
    中地方法院檢察署函詢該署認定「因車禍引發癲癇」之依據
    為何？臺灣臺中地方法院檢察署以九十四年十二月十三日中
    檢惠龍九四相一一四九字第一一一三九二號函復稱：「因車
    禍引發癲癇」係根據死者家屬之陳述，並據法醫表示確有因
    車禍引發癲癇之案例等語。是以本院綜合上開醫院及臺灣臺
    中地方法院檢察署之函文判斷，告訴人應係因慢性腎衰竭導
    致癲癇症狀發作摔倒，造成頭部外傷及顱內出血死亡，與本
    件車禍應無因果關係，應可認定。按汽車行駛時，駕駛人應
    注意車前狀況，並隨時採取必要之安全措施；汽車行近行人
    穿越道前，應減速慢行，遇有行人穿越時，無論有無交通警
    察指揮或號誌指示，均應暫停讓行人先行通過，道路交通安
    全規則第九十四條第三項、第一百零三條分別定有明文。被
    告駕駛時自有注意上開保持道路交通安全之義務。而事故發
    生當時天候晴、日間自然光線、柏油路面乾燥無缺陷、亦無
    障礙物、視距良好，有上開卷附道路交通事故調查報告表（
    一）在卷可按，依當時情形，亦無不能注意之情事，竟疏未
    注意車前狀況及禮讓沿行人穿越道步行之行人優先通行，貿
    然行車，致所駕駛車輛前側保險桿不慎撞擊告訴人黃江菊梅
    腿部，致告訴人受有左脛骨骨折、右膝股骨骨折等之傷害，
    被告駕駛行為顯有過失，被告於本院審理中自白犯罪，應與
    事實相符。被害人因本件車禍受傷，與被告之過失行為間並
    有相當因果關係。本件事證明確，被告過失犯行堪以認定。
二、核被告乙○○所為，係犯刑法第二百八十四條第一項前段之
    過失傷害罪。被告為汽車駕駛人，行經行人穿越道，不依規
    定讓行人優先通行，因而致人受傷，依法應負刑事責任，應
    依道路交通管理處罰條例第八十六條第一項之規定加重其刑
    。又被告於犯罪後，有偵查權限之人知悉犯罪人之前，主動
    向到場處理事故員警陳明自己係肇事者，並陳述肇事經過，
    有臺中縣警察局道路交通事故肇事人自首情形紀錄表在卷可
    查，為對於未發覺之犯罪自首並接受裁判，應依刑法第六十
    二條前段之規定減輕其刑，並先加後減。爰審酌被告於行人
    穿越道撞傷行人，應負完全之過失，告訴人因而受傷，所生
    危害重大，及被告於本院審理中坦承犯行，犯後態度尚稱良
    好，惟迄今尚未與告訴人家屬達成民事和解賠償等一切情狀
    ，判處如主文所示之刑，並諭知易科罰金之折算標準。
據上論斷，應依刑事訴訟法第四百五十二條、第二百七十三條之
一第一項、第二百九十九條第一項前段，刑法第二百八十四條第
一項前段、第六十二條前段、第四十一條第一項前段，道路交通
管理處罰條例第八十六條第一項，罰金罰鍰提高標準條例第一條
前段、第二條，判決如主文。
本案經檢察官李斌到庭執行職務。
中　　華　　民　　國　　94　　年　　12　　月　　30　　日
                  交通法庭  法　官  張清洲
以上正本證明與原本無異。
如不服本判決，應於送達後十日內向本院提出上訴狀（須附繕本
），上訴於臺灣高等法院臺中分院。
                            書記官　沈筱玲
中　　華　　民　　國　　94　　年　　12　　月　　30　　日
附錄論罪科刑法條
中華民國刑法第284條
(過失傷害罪)
因過失傷害人者，處六月以下有期徒刑、拘役或五百元以下罰金
，致重傷者，處一年以下有期徒刑、拘役或五百元以下罰金。
從事業務之人，因業務上之過失傷害人者，處一年以下有期徒刑
、拘役或一千元以下罰金，致重傷者，處三年以下有期徒刑、拘
役或二千元以下罰金。
